【裁判字號】    97,審交訴,143
【裁判日期】    980220
【裁判案由】    肇事遺棄罪等
【裁判全文】
臺灣桃園地方法院刑事判決           97年度審交訴字第143號
公  訴  人  臺灣桃園地方法院檢察署檢察官
被      告  乙○○
上列被告因肇事遺棄罪等案件，經檢察官提起公訴（97年度偵緝
字第1102號），嗣於本院準備程序進行中，被告就被訴事實為有
罪之陳述，經本院告知簡式審判程序意旨，並聽取當事人之意見
後，本院合議庭裁定改由受命法官獨任依簡式審判程序審理，並
判決如下：
    主  文
乙○○因過失傷害人，處有期徒刑肆月，減為有期徒刑貳月，如
易科罰金，以新臺幣壹仟元折算壹日；又駕駛動力交通工具肇事
，致人受傷而逃逸，處有期徒刑陸月，減為有期徒刑月，如易
科罰金，以新臺幣壹仟元折算壹日。應執行有期徒刑伍月，如易
科罰金，以新臺幣壹仟元折算壹日。
    事  實
一、乙○○於民國95年10月19日晚間8 時40分許，駕駛車牌號碼
    為LH-4358 號自用小客車，沿桃園縣桃園市○○路由東往西
    方向行駛，行經永安路531 號前，速限為50公里路段，本即
    應注意車前狀況，並隨時採取必要之安全措施，且不得超速
    行駛，而依當時天候晴，夜間有照明，路面為柏油路面、乾
    燥、無缺陷及障礙物，視距良好等情形，並無不能注意之情
    事，竟疏於注意車前狀況，且以時速80、90公里之速度行駛
    ，不慎碰撞前方由甲○○所騎乘車牌號碼為K9S-596 號之重
    型機車，致甲○○人車倒地，並受有左手肘挫擦傷、下肢多
    處挫傷擦傷等傷害。乙○○於肇事致人受傷後，雖下車察看
    ，惟未報警或在現場等候警員前來處理，反竟基於肇事逃逸
    之故意，駕駛前開自用小客車逃離現場。嗣經路人葉茂才記
    下前開自小客車車牌號碼並報警處理，始循線查獲。
二、案經甲○○訴由桃園縣政府警察局桃園分局報告臺灣桃園地
    方法院檢察署檢察官偵查起訴。
    理  由
一、本案被告乙○○所犯之罪，並非法定刑為死刑、無期徒刑或
    最輕本刑3 年以上有期徒刑之罪，亦非高等法院管轄第一審
    之案件，而被告於準備程序中就被訴事實已為有罪之陳述，
    經本院告知簡式審判程序之旨，並聽取當事人之意見後，本
    院合議庭乃依刑事訴訟法第273 條之1 第1 項規定，裁定由
    受命法官獨任進行簡式審判程序，合先敘明。
二、訊據被告乙○○對於上揭犯罪事實，於檢察官訊問及本院審
    理中均坦承不諱，核與被害人甲○○於警詢、檢察官訊問中
    證述之情節相符，並有道路交通事故現場圖、道路交通事故
    調查報告表各1 份及現場、車損照片共4 張附卷可稽。被害
    人甲○○確因本件車禍受有如事實欄所載之傷害，亦有敏盛
    綜合醫院診斷證明書1 紙在卷可憑。按汽車行駛時，駕駛人
    應注意車前狀況，並隨時採取必要之安全措施；行車速度依
    速限標誌、標線之規定，無速線標誌或標線者，行車時速不
    得超過50公里，道路交通安全規則第94條第3 項、93條第1
    項第1 款分別定有明文。被告為汽車駕駛人，自應熟諳上開
    規定，再參酌被告肇事時天候晴，夜間有照明，路面為柏油
    路面、乾燥、無缺陷及障礙物，視距良好等情形，被告竟疏
    未注意貿然行駛，因而肇事致被害人受有上揭傷害，其有過
    失甚明；另被告之過失行為與被害人所受傷害間，顯有相當
    因果關係，被告自應負過失傷害罪責。次按刑法第185 條之
    4 駕駛動力交通工具肇事致人死傷而逃逸罪之立法目的，乃
    為維護交通，增進行車安全，促使當事人於事故發生時，能
    對被害人即時救護，減少死傷，以保護他人權益並維護社會
    秩序。且依道路交通管理處罰條例第62條規定，駕駛汽車肇
    事致人受傷或死亡，汽車駕駛人有採取救護或其他必要措施
    並向警察機關報告之義務，由此可知，因汽車駕駛人之故意
    、過失肇事致人傷亡者，汽車駕駛人本即負有救護義務。而
    被告於本件車禍發生後，雖有下車察看並詢問有無受傷，惟
    未停留現場確認被害人有無受傷及施以救護，亦未當場向警
    察機關報告，其違背上開道路交通管理處罰條例第62條規定
    而有刑法第185 條之4 肇事逃逸犯行甚明。綜上所述，被告
    自白顯與事實相符，足堪採信，是本件事證明確，被告犯行
    均堪認定，自應依法論科。
三、核被告所為，分別係犯刑法第284 條第1 項前段之過失傷害
    罪及同法第185 條之4 之駕駛動力交通工具肇事，致人受傷
    而逃逸罪。被告所犯上開2 罪，一為故意犯，一為過失犯，
    主觀歸責要件不同，行為互殊，應分別論罪，併合處罰。爰
    審酌被告之過失情節、於駕車肇事後未停留在車禍肇事現場
    救助被害人並立即報警處理、被害人受傷之程度、被告尚未
    與被害人達成和解、犯後坦承犯行之態度等一切情狀，分別
    量處如主文所示之刑。又查，被告犯本案2 罪之時間悉在96
    年4 月24日以前，且均無中華民國九十六年罪犯減刑條例第
    3 條第1 項不予減刑之情形，爰依同條例第2 條第1 項第3
    款之規定，均減輕其宣告刑二分之一，並依法定其應執行之
    刑及諭知易科罰金折算標準。另查中華民國九十六年罪犯減
    刑條例自中華民國96年7 月16日施行；本條例施行前，經通
    緝而未於中華民國96年12月31日以前自動歸案接受偵查、審
    判或執行者，不得依本條例減刑，中華民國九十六年罪犯減
    刑條例（下稱減刑條例）第16條、第5 條分別定有明文，故
    罪犯如係於減刑條例施行後，始因逃匿而通緝者，即不適用
    前開減刑條例第5 條之規定（最高法院81年度台非字第67號
    判決意旨參照）。是被告雖於96年12月13日曾經臺灣桃園地
    方法院檢察署發佈通緝，且經警於97年7 月25日緝獲到案，
    有臺灣桃園地方法院檢察署通緝書、臺灣桃園地方法院檢察
    署撤銷通緝書各1 紙及國道公路警察局第一警察隊通緝案件
    報告書在卷足憑，其既在減刑條例施行後始發佈通緝，揆諸
    前揭說明，自不受該條例第5 條不得減刑之限制，附此敘明
    。
據上論斷，應依刑事訴訟法第273 條之1 第1 項、第299 條第1
項前段，刑法第284 條第1 項前段、第185 條之4 、第41條第1
項前段、第2 項、第51條第5 款，刑法施行法第1 條之1 第1 項
、第2 項前段，中華民國九十六年罪犯減刑條例第2 條第1 項第
3款 、第7 條、第9 條、第10條第1 項判決如主文。
本案經檢察官王惟琪到庭執行職務。
中    華    民    國    98    年     2    月    20    日
                        刑事庭  法  官  鍾雅蘭
以上正本證明與原本無異。
如不服本判決，應於判決送達後10日內向本院提出上訴狀（應附
繕本），其未敘述上訴理由者，應於上訴期間屆滿後20日內補提
理由書狀於本院，上訴於臺灣高等法院。
                                書記官  楊郁馨
中    華    民    國    98    年     2    月    20    日
附錄本案論罪科刑法條：
中華民國刑法第284 條
因過失傷害人者，處6 月以下有期徒刑、拘役或5 百元以下罰金
，致重傷者，處1 年以下有期徒刑、拘役或5 百元以下罰金。
從事業務之人，因業務上之過失傷害人者，處1 年以下有期徒刑
、拘役或1 千元以下罰金，致重傷者，處3 年以下有期徒刑、拘
役或2 千元以下罰金。
刑法第185 條之4
駕駛動力交通工具肇事，致人死傷而逃逸者，處6 月以上5 年以
下有期徒。


司法院資訊處製作；財團法人民間司法改革基金會備份。
